【裁判字號】    94,交易,117
【裁判日期】    950512
【裁判案由】    公共危險等
【裁判全文】
臺灣新竹地方法院刑事判決             94年度交易字第117號
公  訴  人  臺灣新竹地方法院檢察署檢察官
被      告  乙○○
            丙○○
上列被告等因公共危險等案件，經檢察官提起公訴（94年度偵字
2628號），本院合議庭裁定進行簡式審判程序，並判決如下：
    主  文
乙○○從事業務之人，因業務上之過失傷害人致重傷，處有期徒
刑伍月，如易科罰金，以參佰元折算壹日。緩刑貳年。
丙○○服用酒類，不能安全駕駛動力交通工具而駕駛，處有期徒
刑參月，如易科罰金，以參佰元折算壹日；又因過失傷害人致重
傷，處有期徒刑陸月，如易科罰金，以參佰元折算壹日。應執行
有期徒刑捌月，如易科罰金，以參佰元折算壹日，緩刑參年。
    事  實
一、乙○○係營業用大貨車司機，受雇於「名順貨運有限公司」
    平日以駕駛大貨車載運蔬果為業，為從事駕駛業務之人，於
    民國94年4月8日凌晨1時25分前之數分鐘，駕駛車牌號碼X4-
    765號（原起訴書誤載為X4-745號）營業用大貨車，自新竹
    市○○路○段新竹農產運銷股份有限公司（下稱果菜市場）
    ，載運地瓜欲前往大台北地區交貨，迨於同日凌晨1時25分
    許，途經新竹市○○路○段果菜市○○道路，將該營業用大
    貨車停置於該路段第2與第3車道間，等待果菜市場人員交付
    單據時，本應注意快車道不得臨時停車，且顯有妨害他車通
    行之處所，亦不得停車，依當時情形，並無不能注意之情事
    ，竟疏未注意慎選停車地點避免影響他車通行，而違規將上
    開大貨車臨停在快車道上。
二、丙○○明知服用酒類將使其駕駛動力交通工具之注意力減低
    ，反應能力變慢，而危及其他用路人之安全，自94年4月7日
    晚上11時許起至翌日即8日凌晨1時許止，在新竹市○○區○○路某鵝肉店，飲用1瓶多啤酒，已不能安全駕駛動力交通
    工具，竟仍於酒後無照駕駛車牌號碼JC -7479號（原起訴書
    誤載為JC-7497號）自用小客車，搭載邱淑媛、陳希彥、王
    文亮，沿新竹市○○路由南向北方向行駛，迨於94年4月8日
    凌晨1時25分許，途經新竹市○○路○段果菜市○○道路，原
    應注意其行車速度，應依速限標誌之規定，更應注意車前狀
    況，隨時採取必要之安全措施，而依當時天候晴、路面乾燥
    、無缺陷、無障礙物、視距良好之情形，又無不能注意之情
    形，竟以時速70公里之超過該路段限速50公里之速度超速行
    駛，復疏於注意前方車輛之動態，不慎自同向後方追撞乙○○所駕駛停置於前方之上開大貨車，邱淑媛因乙○○、丙○○分別有如上述之過失，致受有頭部外傷併兩側腦腫、顱底
    骨折、下頷骨骨折、臉部撕裂傷之傷害（陳希彥、王文亮受
    傷害部分，均未據告訴，丙○○受傷害部分，業經其於本院
    撤回告訴，詳如後述），雖經手術治療，惟仍因損傷後之蜘
    蛛網膜下、硬腦膜下及硬腦膜外出血，而呈植物人狀態，無
    法自理日常生活，需24小時專人照顧，已達身體上及健康上
    重大難以治癒之重傷害程度。丙○○嗣因受傷送醫救治，於
    同日凌晨2時39分，由行政院衛生署新竹醫院（下稱新竹醫
    院）抽取其血液檢測酒精濃度含量，測得其血液中酒精濃度
    為25 6.1MG/DL，換算酒後呼氣酒精濃度為每公升1.28毫克
    ，已達不能安全駕駛之程度。乙○○於肇事後停留於現場，
    在未經有偵查犯罪職權之機關或公務員發覺其為犯人前，向
    前往現場處理之員警當場主動承認為肇事人，表示願接受裁
    判之意思。
三、案經新竹市警察局第二分報告及經臺灣新竹地方法院檢察署
    檢察官指定邱淑媛之母親甲○○代行告訴後偵查起訴。
    理  由
一、本件被告乙○○所犯刑法第284條第2項後段業務過失致重傷
    罪，被告丙○○所犯刑法第185條之3公共危險罪暨同法第28
    4條第1項後段之過失致重傷罪，均非死刑、無期徒刑、最輕
    本刑為3年以上有期徒刑之罪，或高等法院管轄第一審之案
    件，被告二人於本院行準備程序進行中，就被訴事實為有罪
    之陳述，經本院合議庭認合於修正後刑事訴訟法第273 條之
    1之規定，裁定進行簡式審判程序，合先敘明。
二、認定犯罪事實所憑之證據及理由：
（一）被告乙○○、丙○○於警詢、檢察官訊問時、本院準備程
      序及簡式審理程序訊問時之自白。
（二）證人陳希彥、王文亮於警詢中之證述。
（三）代行告訴人甲○○於檢察官訊問時、本院準備程序訊問時
      ，指訴被害人邱淑媛受傷害之情形。
（四）道路交通事故現場圖、道路交通事故調查報告表（一）（
      二）、道路交通事故現場照片數10幀、新竹市○○○道路
      交通事故當事人酒精測定紀錄表暨新竹醫院檢驗科緊急檢
      驗單檢驗結果、新竹醫院乙種診斷證明書各1紙、新竹市
      警察局舉發違反道路交通管理事件通知單2紙、本院94年
      度禁字第112號民事裁定1件，證明被告丙○○酒後駕車自
      後追撞被告乙○○所駕駛之上開大貨車、被告乙○○違規
      將上開大貨車臨停在快車道上，及被害人邱淑媛確實因為
      本件車禍而受有上述難以治癒之重傷害之事實。
（五）按汽車駕駛人，未領有駕駛執照駕車者，處新臺幣6,000
      元以上12,000元以下罰鍰，道路交通管理處罰條例第21條
      第1項第1款，定有明文。汽車駕駛人飲用酒類後，其吐氣
      所含酒精濃度超過每公升零點二五毫克者，不得駕車；且
      行車速度，在市區道路，時速不得超過50公里；汽車行駛
      時，駕駛人應注意車前狀況，並隨時採取必要之安全措施
      ；汽車在快車道，不得臨時停車，道路交通安全規則第93
      條第1項第1款、第94條第3項、第111條第1項第1款、第11
      4條第1項第2款亦分別定有明文。被告乙○○、丙○○駕
      車外出，自應依遵循前揭交通安全規定，詎被告乙○○原
      應注意遵守前揭在快車道上，不得臨時停車之規定，竟為
      圖一時停車之便利，將所駕駛之上開大貨車停在快車道上
      ，另被告丙○○於飲酒達前述標準值後仍無照駕駛汽車，
      而依當時天候晴、路面乾燥、無缺陷、無障礙物、視距良
      好之情形，均無不能注意之特別情事，竟疏未注意，終因
      酒後注意力無法集中而自後超速追撞被告乙○○所駕駛之
      上開大貨車，造成被害人邱淑媛受有如犯罪事實欄所示之
      傷害，被告乙○○、丙○○對於本件車禍之發生顯均有過
      失責任，此觀卷附臺灣省竹苗區車輛行車事故鑑定委員會
      鑑定意見書認為「丙○○無照且酒精濃度過量駕駛自小客
      車超速行駛未注意車前狀況為肇事主因」；「乙○○駕駛
      營大貨車於夜間佔用快車道停車影響他車通行為肇事次因
      」，亦同此認定。而其二人之過失行為與被害人邱淑媛之
      重傷害結果間，顯有相當因果關係。
（六）綜上所述，被告乙○○、丙○○之自白，應認與事實相符
      ，可以採信。本件被告乙○○、丙○○之犯行，堪以認定
      ，應依法論科。
三、論罪科刑之理由：
（一）核被告乙○○所為，係犯刑法第284條第2項後段之業務過
      失致重傷罪；被告丙○○所為，係犯刑法第185條之3之服
      用酒類不能安全駕駛罪暨同法第284條第1項後段之過失致
      重傷害罪。
（二）被告丙○○所犯上開2罪間，犯意各別，行為互殊，應予
      分論併罰。
（三）被告丙○○無照駕駛復酒醉駕車致使被害人邱淑媛受重傷
      ，就其所犯過失致重傷害部分，應依道路交通管理處罰條
      例第86條第1項之規定加重其刑。
（四）被告乙○○於肇事後，在未被有偵查犯罪職權之機關或公
      務員查知犯罪事實並知其為犯人前，即主動向到場處理之
      員警承認犯罪及表示願意接受裁判乙情，有新竹市○○○
      道路交通事故肇事人自首情形紀錄表1件，在卷可稽（見
      偵查卷第25頁），足認被告乙○○已符合自首之要件，應
      依刑法第62條前段之規定，減輕其刑。
（五）爰審酌被告乙○○為從事駕駛業務之人，平日駕駛大貨車
      載運貨物，駕車時應更謹慎留意周遭狀況，善盡其注意義
      務，其卻為了貪圖自己停車之方便，任意將上開大貨車臨
      時停置於快車道上，行徑形同路霸，不足為取；被告丙○○明知自己案發當時無駕駛執照，竟仍置法律規範於不顧
      ，酒後駕車肇致本件車禍發生，並與被告乙○○之上開行
      為同致被害人邱淑媛身體上、健康上所受之傷害無以回復
      ，對被害人家屬造成莫大之傷痛，惟念及被告二人於犯罪
      後均坦承犯行，態度良好，雖因賠償金額差距過大而無法
      與被害人家屬達成民事和解，然被告乙○○、丙○○為表
      現其願意賠償被害人損失之誠意，已於本院審理時分別先
      賠償被害人新臺幣（下同）50,000元及200,000元之現金
      ，並由代行告訴人甲○○當庭簽收（見本院卷第62頁背面
      ）等一切情狀，分別量處如主文所示之刑，併諭知易科罰
      金之折算標準。另就被告丙○○部分，依法定其應執行之
      刑及易科罰金之折算標準。
（六）查被告乙○○、丙○○素行尚佳，前均未曾受有期徒刑以
      上刑之宣告，有臺灣高等法院被告前案紀錄表2件，在卷
      可參。其等因一時失慮致犯上開之罪，相信經歷此次偵審
      程序，應該已知所警惕而無再犯之虞，而被害人之母親即
      代行告訴人甲○○於本院審理時亦表示希望被告能夠在外
      繼續賺錢賠償被害人（見本院卷第65頁），本院因認上開
      所宣告之刑，均以暫不執行為適當，爰就被告乙○○所宣
      告之刑，併予宣告緩刑2年；就被告丙○○所宣告之刑，
      併予宣告緩刑3年，以啟自新。
四、不另為不受理之諭知：
（一）公訴人補充理由書意旨略以：被告乙○○因上述違規臨時
      停車於快車道之行為，致告訴人丙○○受有右側第2至第5
      肋骨骨折併肺挫傷、下頷骨骨折、頭皮及臉部深裂傷、頸
      部深裂傷之傷害，因認被告乙○○涉犯刑法第284條第2項
      前段業務過失傷罪嫌等語（告訴人丙○○於警詢時即表示
      要對被告乙○○提出傷害告訴，原起訴意旨漏論被告乙○○此部分行為）。
（二）按告訴乃論之罪，告訴人於第一審辯論終結前得撤回其告
      訴；告訴經撤回者，法院應諭知不受理判決，刑事訴訟法
      第238條第1項、第303條第3款分別定有明文。
（三）本件公訴人認被告乙○○此部分犯行係犯刑法第284條第
      2項前段業務過失傷害罪，依同法第287條之規定，須告訴
      乃論，茲因告訴人丙○○已於本院準備程序時具狀撤回告
      訴，有聲請撤回告訴狀1紙在卷可證，而公訴人復認被告
      乙○○此部分犯行，與前開本院認定有罪部分，為一行為
      觸犯數罪名之想像競合裁判上一罪關係，故爰就此部分為
      不另為不受理之諭知，附此敘明。
五、適用法律：
（一）刑事訴訟法第273條之1第1項、第299條第1項前段。
（二）刑法第185條之3、第284條第1項後段、第2項後段、第41
      條第1項、第51條第5款、第62條前段、第74條第1款、道
      路交通管理處罰條例第86條第1項。
（三）罰金罰鍰提高標準條例第1條前段、第2條。
本院經檢察官傅伊君到庭執行職務。
中    華    民    國    95    年    5     月    12    日
                      刑事第六庭   法  官  魏瑞紅
以上正本證明與原本無異。
如不服本判決，應於送達後10日內向本院提出上訴狀。
中    華    民    國    95    年    5     月    12    日
                                   書記官  吳月華
附錄論罪科刑法條：
刑法第185條之3
服用毒品、麻醉藥品、酒類或其他相類之物，不能安全駕駛動力
交通工具而駕駛者，處1年以下有期徒刑、拘役或3萬元以下罰金
。
刑法第284條第1項後段、第2項後段
因過失傷害人者，處6月以下有期徒刑、拘役或500元以下罰金，
致重傷者，處1年以下有期徒刑、拘役或500元以下罰金。
從事業務之人，因業務上之過失傷害人者，處1年以下有期徒刑
、拘役或1千元以下罰金，致重傷者，處3年以下有期徒刑、拘役
或2千元以下罰金。


司法院資訊處製作；財團法人民間司法改革基金會備份。
